臺灣高等法院刑事判決
111年度上訴字第2811號
上  訴  人  
即  被  告  林佳盈

                   



上列上訴人因偽造文書等案件，不服臺灣桃園地方法院111年度
訴字第233號，中華民國111年5月13日第一審判決（起訴案號：
臺灣桃園地方檢察署110年度偵字第10642號），提起上訴，本院
判決如下：
    主  文
上訴駁回。
    事  實
一、李佩君(所涉本件犯行，業經原審法院判處罪刑確定)、林佳
    盈於民國109年11月14日至11月20日下午3時26分間，在臺灣
    地區不詳地點，偶然拾獲周奕箴所有之永豐商業銀行（下稱
    永豐銀行）信用卡1張（卡號：0000000000000000），共同
    基於侵占遺失物之犯意聯絡，將該信用卡侵占入己(林佳盈
    涉犯共同侵占遺失物罪，業經原審法院判處罪刑確定)。復
    萌生不法所有之意圖，共同基於詐欺得利及行使偽造私文書
    之犯意聯絡，接續於附表編號1至4所示消費時間、消費地點
    ，共同持上揭信用卡冒用周奕箴名義進行交易，各次在信用
    卡簽帳單持卡人簽名欄偽造「周奕箴」之署名（合計4次，
    共4枚），偽造表示周奕箴本人確認該簽帳單所載消費金額
    及向發卡銀行請求撥付消費款項之意思，持交超商店員而行
    使之，致使超商店員陷於錯誤，誤以為周奕箴本人到場刷卡
    消費，因而交付合計價值新臺幣（下同）4萬9,805元之遊戲
    點數，足以生損害於周奕箴、特約商店即全家便利超商與永
    豐銀行對於信用卡持卡人帳務管理之正確性。
二、案經周奕箴訴由桃園市政府警察局中壢分局移送臺灣桃園地
    方檢察署檢察官偵查起訴。　　
    理  由
壹、證據能力部分：
一、按被告以外之人（包括證人、鑑定人、告訴人、被害人及共
    同被告等）於審判外之陳述雖不符刑事訴訟法第159條之1至
    之4等四條之規定，然經當事人於審判程序同意作為證據，
    法院審酌該言詞陳述或書面陳述作成時之情況，認為適當者
    ，亦得為證據；當事人、代理人或辯護人於法院調查證據時
    ，知有刑事訴訟法第159條第1項不得為證據之情形，而未於
    言詞辯論終結前聲明異議者，視為有前項之同意，同法第15
    9條之5定有明文。立法意旨在於傳聞證據未經當事人之反對
    詰問予以核實，原則上先予排除。惟若當事人已放棄反對詰
    問權，於審判程序中表明同意該等傳聞證據可作為證據；或
    於言詞辯論終結前未聲明異議，基於尊重當事人對傳聞證據
    之處分權，及證據資料愈豐富，愈有助於真實發見之理念，
    且強化言詞辯論主義，使訴訟程序得以順暢進行，上開傳聞
    證據亦均具有證據能力。查本件以下所引用之被告以外之人
    於審判外之供述證據，檢察官、上訴人即被告林佳盈(下稱
    被告)於本院準備程序及審判程序時均表示沒意見（見本院
    卷第76、98至99頁），且迄至言詞辯論終結前均未聲明異議
    ，而本院審酌上開供述證據資料製作時之情況，無不當取供
    及證明力明顯過低之瑕疵，認以之作為證據應屬適當，揆諸
    前開規定，本院亦認為均應有證據能力。
二、另本院以下援引之其餘非供述證據資料，被告於本院準備程
    序及審判程序時均表示沒意見（見本院卷第78、99頁），且
    其中關於刑事訴訟法第164條第2項規定，證物如為文書部分
    ，係屬證物範圍。該等可為證據之文書，已經依法踐行調查
    證據之程序，即提示或告以要旨，自具有證據能力，併此敘
    明。
貳、實體部分：
一、認定事實所憑之證據及理由：　　　　
(一)上揭事實，業據被告於原審及本院準備程序、審判程序時均
    坦承不諱（見原審卷第156、163頁，本院卷第76、78、98、
    100頁)，並據證人即同案被告於原審審理中證述明確(見原
    審卷第156、163頁)，核與證人即告訴人周奕箴(下稱告訴人
    )於警詢及偵查中述節相符(見偵卷第57至59、145至148頁）
    ，並有永豐銀行信用卡盜刷交易紀錄、桃園市政府警察局中
    壢分局中壢派出所現場監視器翻拍照片等在卷可稽（見第65
    、67至71頁），是被告上揭任意性自白確與事實相符，應堪
    採信。
(二)從而，本案事證明確，被告上開犯行，堪以認定，應予依法
    論科。
二、論罪部分：　　
(一)按持信用卡交易，基本上於信用卡中心不依契約給付持卡人
    所消費之帳款予特約商店時，持卡人對於特約商店仍直接負
    有給付價金義務，從而持信用卡交易與通常之買賣並無差異
    ，僅在價金給付後由發卡銀行經由信用卡中心代為付帳，而
    發卡銀行經由信用卡中心給付特約商店價金時，則就事後之
    權利關係發生變動，亦即由持卡人對於發卡銀行負擔給付價
    金債務而已。是持卡人與特約商店間之交易，乃係以信任關
    係為基礎之授信契約，倘持卡人並無支付價金之意思與能力
    ，而向特約商店提示信用卡消費，係屬對特約商店店員施行
    詐術。信用卡之簽帳單，係持卡人向特約商店消費時，於其
    上簽署持卡人之姓名或代號，用以證明持卡人確向特約商店
    購買物品或接受服務，且承諾願依其與發卡銀行間之約定，
    按簽帳單上所載金額，將來如數付款給發卡銀行，故經持卡
    人簽名之簽帳單，性質上屬消費付款契約書，為私文書（最
    高法院90年度台上字第6898號判決意旨參照）。又刑法第33
    9條第1項、第2項分別規定詐欺取財罪及詐欺得利罪，前者
    之行為客體係指財物，後者則指取得債權、免除債務、延期
    履行債務或提供勞務等財物以外之財產上不法利益（最高法
    院86年度台上字第3534號判決意旨參照）。本件被告與同案
    被告李佩君共同盜刷告訴人之信用卡購買遊戲點數，因遊戲
    點數並非現實可見之有形財物，而係供人憑以遊玩網路遊戲
    使用，屬具有財產上價值之不法利益。
(二)核被告所為，係犯刑法第216條、第210條之行使偽造私文書
    罪及第339條第2項之詐欺得利罪。公訴意旨認詐取點數係成
    立詐欺取財，容有未洽，惟基本社會事實均屬同一，無礙被
    告防禦權之行使，爰依法變更起訴法條。
(三)被告與同案被告李佩君間就行使偽造私文書及詐欺得利犯行
    ，具有犯意聯絡及行為分擔，均為共同正犯。
(四)被告各次於消費簽帳單上偽造「周奕箴」署名之行為，均係
    各該偽造私文書之階段行為，又其各次偽造私文書後加以行
    使，則偽造私文書之低度行為，應均為行使偽造私文書之高
    度行為所吸收，均不另論罪。被告各次持周奕箴之信用卡前
    往便利超商購買點數，並將載有「周奕箴」署名之偽造簽帳
    單交予便利超商，係於密切接近之時、地實施，所侵害者各
    為全家超商之財產法益及社會信用法益，屬於侵害同一之法
    益之複次行為，各行為之獨立性極為薄弱，依一般社會健全
    觀念，在時間差距上，難以強行分開，在刑法評價上，以視
    為數個舉動之接續施行，為包括之一行為予以評價，故就行
    使偽造私文書及詐欺得利犯行，各論以接續犯實質上一罪。
(五)被告行使偽造私文書以詐取點數之行為，係以一行為觸犯行
    使偽造私文書罪及詐欺得利罪，屬想像競合犯，應依刑法第
    55條規定，從一重依行使偽造私文書罪處斷。
三、上訴駁回之理由：
　　原審審理後，認被告涉犯行使偽造私文書罪，事證明確，爰
    以行為人責任為基礎，審酌被告不思尊重他人財產權，盜刷
    其等共同侵占脫離告訴人持有之信用卡購買遊戲點數，造成
    特約商店之財產損失，更害及發卡銀行管理信用卡之正確性
    ，破壞正常商業交易秩序，兼衡盜刷信用卡之金額非鉅、被
    告前科素行及犯後坦承犯行態度、高職肄業之智識程度等一
    切情狀，量處有期徒刑4月，並諭知易科罰金之折算標準；
    並敘明被告於未扣案之簽帳單上所冒簽之「周奕箴」署名共
    4枚，應依刑法第219條規定宣告沒收，至被告所冒簽之簽帳
    單，雖係犯罪所生之物，然業已行使而交付該特約商店留存
    ，非屬刑法第38條第2項所稱被告所有之物，爰不予宣告沒
    收；復說明被告與同案被告李佩君共同盜刷取得之價值4萬9
    ,805元遊戲點數為其等犯罪所得，而被告與同案被告李佩君
    均供稱對方為實際取得點數之人，顯見彼此間就犯罪所得之
    分配狀況未臻具體或明確，難以區別2人分受之數，自應由
    其2人平均分擔犯罪所得，認定被告與同案被告李佩君各獲
    得價值2萬4,902.5元【計算式：49,805÷2＝24,902.5】遊戲
    點數，此部分並未扣案，亦未發還被害人全家便利超商，應
    依刑法第38條之1第1項前段規定各宣告沒收，於全部或一部
    不能沒收或不宜執行沒收時，追徵其價額；至告訴人遭侵占
    之永豐銀行信用卡，固係被告侵占遺失物犯行之犯罪所得，
    惟未據扣案，且信用卡隨時可掛失補辦，一旦發卡機構重新
    發給持卡人信用卡，原遭盜刷之信用卡已無任何支付功能，
    無財產價值，難認具刑法上之重要性，依刑法第38條之2第2
    項規定爰不併予宣告沒收或追徵。經核認事用法均無不合，
    量刑亦甚妥適。被告提起上訴，其上訴理由固主張：原審量
    刑過重，請求從輕量刑云云（見本院卷第76、98、101頁)。
    惟查，按量刑之輕重，屬於為裁判之法院得依職權自由裁量
    之事項，苟其量刑已以行為人之責任為基礎，並斟酌刑法第
    57條所列一切情狀，在法定刑度內，酌量科刑，如無偏執一
    端，致明顯輕重失衡情形，不得遽指為不當或違法。查本件
    原判決就被告上開犯行，已審酌被告不思尊重他人財產權，
    盜刷其等共同侵占脫離告訴人持有之信用卡購買遊戲點數，
    造成特約商店之財產損失，更害及發卡銀行管理信用卡之正
    確性，破壞正常商業交易秩序，兼衡盜刷信用卡之金額非鉅
    、被告前科素行及犯後坦承犯行態度、高職肄業之智識程度
    等一切情狀，在法定刑度範圍內予以科刑，既未逾越法定刑
    度，亦無濫用自由裁量權限或違反比例原則，其量刑自屬妥
    適，而被告上訴意旨所指之顯然失出或有失衡平情事。是本
    件被告上訴，均無理由，應予駁回。　　　　　
據上論斷，應依刑事訴訟法第368條，判決如主文。
本案經檢察官孫瑋彤提起公訴，檢察官洪威華到庭執行職務。
中　　華　　民　　國　　111 　 年　　11　　月　　8　　日
                  刑事第一庭     審判長法　官  周煙平
　　　　　　　　　　　　　　　　　　　 法　官  游士珺
　　　　　　　　　　　　　　　　　　　 法　官  吳炳桂
以上正本證明與原本無異。
如不服本判決，應於收受送達後20日內向本院提出上訴書狀，其
未敘述上訴之理由者並得於提起上訴後20日內向本院補提理由書
（均須按他造當事人之人數附繕本）「切勿逕送上級法院」。
                                       書記官  鄭舒方 
中　　華　　民　　國　　111 　年　　11　　月　　14　　日
附錄本案論罪科刑法條全文：
刑法第210條：
偽造、變造私文書，足以生損害於公眾或他人者，處5年以下有
期徒刑。
刑法第216條：
行使第210條至第215條之文書者，依偽造、變造文書或登載不實
事項或使登載不實事項之規定處斷。
刑法第339條：
意圖為自己或第三人不法之所有，以詐術使人將本人或第三人之
物交付者，處5年以下有期徒刑、拘役或科或併科50萬元以下罰
金。
以前項方法得財產上不法之利益或使第三人得之者，亦同。
前二項之未遂犯罰之。
　　　　　　　　
附表：
編號 消費時間 消費地點  1 109年11月20日下午3時26分 桃園市○○區○○路000號全家便利超商中壢延平店  2 109年11月20日下午3時27分 桃園市○○區○○路000號全家便利超商中壢延平店  3 109年11月20日晚間8時00分 桃園市○○區○○路00○0號全家便利超商中壢源興店  4 109年11月20日晚間8時08分 桃園市○○區○○路000號全家便利超商中壢延平店